---
title: "Ejercicio 1 - degree preserving randomization"
format: html
jupyter: ir
---

## Ejercicio 1: Degree preserving randomizaction

En esta primera aplicación, volveremos a los datos de los colegios para ejemplificar la implementación de una randomización sencilla.

1.  Cargue los datos de intercambios diádicos de un curso y construlla la red direccionada y la no direccionada en la cual al menos uno de los dos integrantes envio 10 tokens. (puede re-usar código de la sesión pasada)

```{r}
diadas <- read.csv("./data_colegios/Data_diadas_ayudantia5.csv", header=T, sep = ',')
individuos <- read.csv("./data_colegios/Data_indiv_ayudantia5.csv", header=T, sep = ',')
```


```{r}
diadas_filtrado <- diadas %>% filter(Id_Curso==11)
individuos_filtrado <- individuos %>% filter(Id_Curso==11)
```


Red direccionada:

```{r}

edgelist_2 <- diadas_filtrado %>% 
              filter(weight==10) %>%
              select(Id_Emisor, Id_Receptor)

g2 <- igraph::graph_from_data_frame(edgelist_2 , directed = T)

plot(g2)
```


2.  Obtenga la matriz de incidencia de la red.


Del paquete igraph usamos sencillamente as_adjacency_matrix


```{r}
matrix_AF<-lapply(g2,igraph::as_adjacency_matrix,names=TRUE,sparse=FALSE, attr="weight" ) #matrices de ayacencia_Full muestra

```

```{r}
matrix_adj <- igraph::as_adjacency_matrix(g2, names=TRUE, sparse=FALSE)

matrix_adj
```

En el cual cada fila representa que los envios de un individuo a cada uno de sus compañeros fue sobre 10.

```{r}
matrix_adj[1,]
```


Un elemento de la matriz de adyacencia corresponde a una interacción diádica sobre 10 específica. Por ejemplo, el individio 316 le envió 10 tokens al individuo 325.

```{r}
matrix_adj[1,][2]
```

Las recepciones están en las columnas.

En la matriz de adjacencia:
- Cada emisor es una fila
- Cada receptor es una columna 
- Cada interacción diadica es una celda filaxcolumna


3.  Genere un modelo nulo que mantenga el grado de cada nodo.



4.  Genere un modelo nulo,manteniendo el total de envios (out degree) de cada nodo.

5.  Genere un modelo nulo manteniendo el total de recepciones (in degree) de cada nodo.